臺灣高等法院民事判決　　　　　　　　 96年度重上字第224號
上　訴　人　甲○○
被 上 訴人　乙○○
訴訟代理人　邱俊哲律師
被 上 訴人　丁○○
　　　　　　丙○○
　　　　　　戊○○
　　　　　　己○○
上四人共同
訴訟代理人　屠啟文律師
上列當事人間回復原狀事件，上訴人對於中華民國96年3月5日臺
灣板橋地方法院95年度重訴字第161號第一審判決提起上訴，本
院於96年7月3日言詞辯論終結，判決如下：
    主  文
上訴駁回。
第二審訴訟費用由上訴人負擔。
    事實及理由
一、上訴人起訴主張：上訴人為訴外人徐雨鍊之子，被上訴人乙
    ○○為徐雨鍊之弟，徐雨鍊與被上訴人乙○○之父徐風運於
    民國50年6月30日死亡，遺有坐落臺北縣板橋鎮○○段148、
    148之2、148之3、152地號4筆土地，由徐雨鍊、被上訴人乙
    ○○、訴外人徐雨亭、徐雨和4人共同繼承，並於53年12月3
    日辦理繼承登記為被上訴人乙○○所有。被上訴人乙○○曾
    於57年8月1日出具立據（下稱系爭立據）記載經被上訴人乙
    ○○、徐雨鍊等4兄弟商議，同意被上訴人乙○○取得148地
    號土地0.0595公頃、148之2地號土地0.0063公頃（148、148
    之2地號重測後為臺北縣板橋市○○段29、30地號）、148之
    3地號土地0.1281公頃（重測後為臺北縣板橋市○○段31、3
    1之1地號）內之50坪土地（上開29、30、31、31之1地號土
    地下合稱系爭土地）撥讓與徐雨鍊所有，系爭立據核屬被上
    訴人乙○○及徐雨鍊、徐雨亭、徐雨和4兄弟分割徐風運遺
    產之協議書，在被上訴人乙○○依系爭立據辦理系爭土地之
    移轉登記予徐雨鍊前，系爭土地仍屬徐雨鍊、被上訴人乙○
    ○共有。徐雨鍊已於81年5月2日死亡，上訴人及訴外人徐林
    珠（於90年6月1日死亡）、徐淑貞、徐志育、徐志得為徐雨
    鍊之法定繼承人，在被上訴人乙○○將其名下之系爭土地辦
    理土地移轉登記前，上訴人及徐淑貞、徐志育、徐志得為系
    爭土地之共有人。系爭土地於85年間經臺北縣政府區段徵收
    作為新板橋車站特定專用區，由被上訴人乙○○申領發給抵
    價地臺北縣板橋市○○段○○段13地號土地，面積2193.77平
    方公尺，應有部分100000分之34525（下稱系爭抵價地），
    被上訴人乙○○於86年2月25日與被上訴人丁○○、戊○○
    、己○○（下稱被上訴人丁○○等3人）簽訂協議書（下稱
    系爭協議書），約定終止系爭土地之耕地三七五租約，並由
    被上訴人乙○○給付被上訴人丁○○等3人補償費，再由被
    上訴人丁○○等3人以該補償費向被上訴人乙○○購買系爭
    抵價地中45坪土地，被上訴人丁○○等3人明知上訴人及徐
    淑貞、徐志育、徐志得為系爭抵價地之共有人，其等與被上
    訴人乙○○所為上開抵價地之買賣，未得其他共有人即上訴
    人及徐淑貞、徐志育、徐志得事前同意或事後追認，應屬無
    效。被上訴人乙○○與被上訴人丁○○等3人復於94年5月2
    日簽訂補充協議書（下稱系爭補充協議書），約定被上訴人
    乙○○將系爭抵價地中應有部分100000分之6781移轉登記予
    被上訴人丁○○等3人及其等所指定之第三人，被上訴人乙
    ○○於同年6月10日依約將系爭抵價地中應有部分100000分
    之6781移轉登記予被上訴人丁○○等3人及丙○○，被上訴
    人乙○○與被上訴人丁○○等3人於94年5月2日所為上開買
    賣為雙方通謀虛偽意思表示，且未得系爭抵價地全體共有人
    追認，亦屬無效，上訴人依民法第244條規定，撤銷其等之
    買賣行為及移轉所有權之物權行為。另被上訴人乙○○依系
    爭補充協議書將系爭抵價地中應有部分100000之1220移轉登
    記予被上訴人丁○○等3人所指定之被上訴人丙○○，核屬
    贈與，該贈與未得系爭抵價地全體共有人同意，應屬無效。
    被上訴人於94年6月10日依系爭補充協議書所為之所有權移
    轉登記亦屬無效，被上訴人丁○○3人、丙○○應將於94年6
    月10日所為之所有權移轉登記塗銷等情，爰求為(一)確認被上
    訴人乙○○與上訴人及徐淑貞、徐志育、徐志得就系爭土地
    之共有關係存在；(二)確認被上訴人乙○○與被上訴人丁○○
    等3人於86年2月25日所為由被上訴人丁○○等3人買受系爭
    抵價地中45坪土地之買賣關係不存在，系爭協議書不生效力
    ；(三)確認被上訴人乙○○與被上訴人丁○○等3人於94年5月
    2日就系爭抵價地中應有部分100000分之6781之買賣關係不
    存在；(四)確認被上訴人乙○○同意依系爭補充協議書，將系
    爭抵價地中應有部分10 0000分之1220移轉登記予被上訴人
    丙○○，被上訴人丙○○與被上訴人乙○○間之贈與關係不
    存在；(五)被上訴人乙○○處分系爭抵價地行為不生移轉物權
    之效力，應予撤銷，被上訴人丁○○等3人、丙○○應回復
    原狀，將於94年6月10日就系爭抵價地所為之所有權移轉登
    記塗銷之判決（原審判決上訴人敗訴，上訴人不服提起上訴
    ，及減縮聲明如下述），並上訴聲明：(一)原判決關於駁回上
    訴人下開之訴部分廢棄。(二)確認被上訴人乙○○與被上訴人
    丁○○等3人於86年2月25日所為由被上訴人丁○○等3人買
    受系爭抵價地中45坪土地之買賣關係不存在，系爭協議書不
    生效力。(三)確認被上訴人乙○○與被上訴人丁○○等3人於
    94年5月2日就系爭抵價地中應有部分100000分之6781之買賣
    關係不存在。(四)被上訴人乙○○處分系爭抵價地行為不生移
    轉物權之效力，應予以撤銷，被上訴人丁○○等3人、丙○
    ○應回復原狀，將於94年6月10日就系爭抵價地所為之所有
    權移轉登記塗銷。
二、被上訴人乙○○則以：上訴人曾於86年間訴請被上訴人乙○
    ○移轉登記土地所有權，上訴人早於87年12月10日該事件審
    理時即知悉被上訴人間以補償費價購系爭抵價地持分乙事，
    上訴人遲至本件訴訟始依民法第244條規定撤銷被上訴人間
    之買賣行為或移轉行為，已逾1年除斥期間，依同法第245條
    規定，上訴人不得行使撤銷權。被上訴人丁○○等3人係以
    其等應得之補償費向被上訴人乙○○購買系爭抵價地持分，
    且被上訴人乙○○分得抵價地之價值又高於領取補償金達近
    5倍之價值，未損及上訴人任何權利。上訴人並未舉證證明
    被上訴人間有何通謀虛偽意思表示，上訴人主張被上訴人間
    有通謀虛偽買賣之情事，為無理由等語，資為抗辯，並答辯
    聲明：上訴駁回。
三、被上訴人丁○○等3人、丙○○則以：被上訴人丁○○等3人
    之被繼承人簡阿為前向被上訴人乙○○承租系爭土地，並訂
    有耕地三七五租約。簡阿為於84年11月14日死亡，其承租人
    地位由被上訴人丁○○等3人共同繼承。嗣於86年2月25日，
    因臺北縣政府將系爭土地編定為新板橋車站特定專用區而予
    徵收，被上訴人乙○○依耕地三七五減租條例第17條第1項
    第5款規定終止耕地租約，並依同條第2項規定，與被上訴人
    丁○○等3人簽訂系爭協議書，約定給付補償費4,432萬6,00
    0元予被上訴人丁○○等3人，被上訴人丁○○等3人再以該
    補償費向被上訴人乙○○購買系爭土地經區段徵收後發給抵
    價地之部分土地。被上訴人乙○○於86年9月23日領回系爭
    抵價地，被上訴人乙○○與被上訴人丁○○等3人於89年1月
    26日簽訂同意書，約定被上訴人丁○○等3人所買受之土地
    面積即系爭抵價地中45坪（換算應有部分為100000分之6781
    ）。又系爭抵價地自86年10月9日起，因被上訴人乙○○與
    上訴人及徐林珠、徐淑貞、徐志育、徐志得間存有糾紛，遭
    上訴人及徐林珠、徐淑貞、徐志育、徐志得聲請假處分並為
    查封登記，故同時約定被上訴人乙○○應於上開查封登記撤
    銷時，即將被上訴人丁○○等3人所買受部分辦理移轉登記
    。被上訴人乙○○與上訴人及徐林珠、徐淑貞、徐志育、徐
    志得間就上開假處分之本案訴訟已於90年間判決確定，被上
    訴人乙○○應將系爭抵價地中應有部分100000分之12429移
    轉登記予上訴人及徐林珠、徐淑貞、徐志育、徐志得，並經
    原法院於93年11月29日以93年度全聲字第339號裁定將系爭
    抵價地逾應有部分100000分之12429部分之假處分裁定撤銷
    ，於94年3月8日確定，被上訴人乙○○即應將系爭抵價地中
    45坪土地即應有部分100000分之6781移轉登記予被上訴人丁
    ○○3人，嗣被上訴人乙○○依其與被上訴人丁○○等3人之
    約定，於94年5月4日與被上訴人丁○○等3人簽訂土地買賣
    契約書，於同年6月10日移轉系爭抵價地中應有部分100000
    分之6781予被上訴人丁○○等3人、丙○○。被上訴人乙○
    ○及被上訴人丁○○等3人就系爭土地所為之終止租約及以
    補償費價購系爭抵價地應有部分之一部等協議均係依相關法
    律規定為之，且未損及上訴人任何權利，上訴人依民法第24
    4條2項規定，訴請撤銷被上訴人乙○○所為處分共有土地之
    行為，並請求被上訴人丁○○等3人、丙○○回復原狀，洵
    屬無據等語，資為抗辯，並答辯聲明：上訴駁回。
四、經查上訴人為徐雨鍊之子，被上訴人乙○○為徐雨鍊之弟，
    徐雨鍊與被上訴人乙○○之父徐風運於50年6月30日死亡，
    遺有坐落臺北縣板橋鎮○○段148、148之2、148之3、152地
    號4筆土地，由徐雨鍊、被上訴人乙○○、徐雨亭、徐雨和4
    人共同繼承，並於53年12月3日辦理繼承登記為被上訴人乙
    ○○所有；徐雨鍊於81年5月2日死亡，上訴人及徐林珠（於
    90年6月1日死亡）、徐淑貞、徐志育、徐志得為徐雨鍊之繼
    承人（原審卷(一)15-22頁）。被上訴人乙○○於57年8月1日
    出具系爭立據予徐雨鍊收執，立據內容略以：「立據人乙○
    ○（以下簡稱立據人）現所有之土地，座落於板橋鎮○○段
    地號148、面積0.0595公頃（179.988坪）、地號148之2、面
    積0.0063公頃（19.058坪）、地號148之3、面積0.1281公頃
    （387.503坪）、地號152、面積0.1203公頃（363.908坪）
    共4筆，係亡父之遺產，因承續關係，名義上由立據人繼承
    ，但實際上係胞兄徐雨鍊、徐雨亭、徐雨和及立據人等共同
    應繼承之地產，嗣經商議，同意無條件將上述土地內，地號
    148及148之2計兩筆暨地號148之3內之50坪之土地，撥讓與
    胞兄所有，恐口無憑，特立此據送交存執並遵守左列各項：
    (1)地號148及148之2兩筆土地所有權狀隨同本立據交由胞兄
    （徐雨鍊）收執，將來胞兄如需變更所有權人名義或使用，
    須由立據人蓋章或提供有關書件時，隨時無條件蓋章或提供
    有關證件，但所需一切有關費用概由胞兄負擔。(2)地號148
    之3之土地內，應撥讓之50坪，除經洽商同意外，在立據人
    未處分或變更使用前不得主張分割或單獨處分，但立據人需
    處分或變更使用該筆土地時當事先通知胞兄共同辦理，並按
    實際所得代價按照面積比例分配。(3)前述兩筆土地及另50坪
    土地，在胞兄未變更所有權人名義前，絕不轉移或轉讓及抵
    押與他人，其所獲之利益或應繳之稅捐等依照面積比例分配
    或負擔。(4)立據人包括其繼承人及財產管理人等在內。此致
    徐雨鍊胞兄，立據人乙○○，住址板橋鎮深丘裡西安2號，
    中華民國57年8月1日」（原審卷(一)18頁）。系爭立據所載板
    橋鎮○○段148、148之2、148之3地號土地，於68年5月14日
    因地籍圖重測，依序變更為民權段29、30、31地號，其中31
    地號於84年8月29日復分割為民權段31及31之1地號（原審卷
    (一)19-22頁）。簡阿為前曾向被上訴人乙○○承租系爭土地
    ，雙方訂有三七五耕地租約，簡阿為於84年11月14日死亡，
    由被上訴人丁○○等3人繼承簡阿為之承租人地位（原審卷
    (一)29頁）。臺北縣政府於85年間區段徵收系爭土地作為新板
    橋車站特定專用區，系爭土地因有耕地三七五租約存在，承
    租人得依平均地權條例第63條規定，向地主即被上訴人乙○
    ○請求依土地公告現值三分之一計算之補償費，因被上訴人
    乙○○無法籌覓鉅額之補償費，被上訴人乙○○與被上訴人
    丁○○等3人於86年2月25日簽訂系爭協議書（原審卷(一)115-
    119頁），約定由被上訴人丁○○等3人以其等應得之補償費
    4,432萬6,000元向被上訴人乙○○購買經徵收領回土地之45
    坪，並合意終止耕地三七五租約（原審卷(一)114頁），臺北
    縣政府乃同意被上訴人乙○○申請領回新板段2小段13地號
    面積2193.77平方公尺，應有部分100000分之34525之系爭抵
    價地（原審卷(一)57、卷(二)47-48頁）。上訴人及徐林珠、徐
    淑貞、徐志育、徐志得於86年間聲請就系爭抵價地中應有部
    分100000分之15837不得為讓與、設定抵押、出租及其他一
    切處分行為，經原法院以86年度裁全字第3148號假處分裁定
    准許，並以86年10月9日86年度民執全日字第2076號函囑託
    臺北縣板橋地政事務所就系爭抵價地全部（即應有部分1000
    00分之34525）為查封登記（上開函文之附表因有誤植，致
    被上訴人乙○○名下之抵價地全部均遭查封，而逾原假處分
    裁定之範圍－原審卷(一)54、56頁）。上訴人及徐林珠、徐淑
    貞、徐志育、徐志得復起訴請求被上訴人乙○○應將系爭抵
    價地中應有部分100000分之15837移轉登記予上訴人及徐林
    珠、徐淑貞、徐志育、徐志得所有，經三審判決確定被上訴
    人乙○○應將系爭抵價地中應有部分100000分之12429移轉
    登記予上訴人及徐林珠、徐淑貞、徐志育、徐志得（本院88
    年度重上字第162號民事判決、最高法院90年度台上字第125
    9號民事裁定－原審卷(一)33-37、126頁）。系爭抵價地因遭
    上訴人等人聲請查封，被上訴人丁○○等3人與被上訴人乙
    ○○於89年1月26日簽訂同意書（原審卷(一)125頁），約定被
    上訴人丁○○等3人向被上訴人乙○○買受之系爭抵價地為4
    5坪，且於系爭抵價地撤銷假處分時，應即移轉予被上訴人
    丁○○等3人共有。嗣因上開移轉土地所有權登記事件業於9
    0年間確定，被上訴人丁○○等3人遂於93年4月間聲請代位
    撤銷系爭抵價地之假處分，經原法院於93年11月25日以93年
    度全聲字第339號裁定撤銷系爭抵價地逾應有部分100000分
    之12429之假處分，於94年3月8日確定（原審卷(一)133-140頁
    ）。被上訴人丁○○等3人另於94年間訴請被上訴人乙○○
    返還買賣價金（原法院94年度重訴字第63號－原審卷(二)81頁
    ），嗣雙方成立和解，並於94年5月2日簽訂系爭補充協議書
    （原審卷(二)41-42頁），約定被上訴人乙○○應將系爭抵價
    地中應有部分100000分之6781（約45坪）移轉予被上訴人丁
    ○○等3人或其等指定之第三人，被上訴人乙○○於94年6月
    10日將系爭抵價地中應有部分100000分之2171、100000分之
    1695、100000分之1695、100000分之1220分別移轉登記予被
    上訴人丁○○、戊○○、己○○、丙○○（原審卷(一)44-45
    頁）等事實，為兩造不爭執。
五、上訴人主張被上訴人乙○○與被上訴人丁○○等3人於86年2
    月25日及94年5月4日就系爭抵價地中45坪土地即應有部分10
    0000分之6781之買賣關係均不存在，被上訴人乙○○與被上
    訴人丁○○等3人於86年2月25日簽訂之系爭協議書應屬無效
    云云，則為被上訴人所否認，並分別以上開情詞置辯，經查
    ：
  (一)按買賣係諾成契約，一經雙方當事人就買賣標的物及價金互
    相表示一致，其契約即為成立，且因買賣契約屬債權行為，
    締約之一方僅能向他方請求為一定之行為或不行為，並不拘
    束訂約當事人以外之第三人。又買賣契約並非處分行為，不
    直接使權利發生變動，故買賣契約之有效成立，亦不以出賣
    人為標的物之處分權人為其要件。查被上訴人乙○○與被上
    訴人丁○○等3人於86年2月25日簽訂系爭協議書，約定由被
    上訴人丁○○等3人以其等應得之補償費向被上訴人乙○○
    購買將來領回之抵價地中一部分土地（45坪），雙方就買賣
    標的物與價金等必要之點之意思表示既屬一致，其買賣契約
    即屬有效成立，上訴人主張被上訴人乙○○與被上訴人丁○
    ○等3人於86年2月25日簽訂之系爭協議書不生效力云云，並
    不可採。上訴人雖主張被上訴人丁○○等3人已於93年9月21
    日以存證信函向被上訴人乙○○表示解除上開買賣契約云云
    ，惟查依系爭協議書第3條約定：「乙方（即被上訴人丁○
    ○等3人）同意前條買受之持分土地，於甲方（即被上訴人
    乙○○）取得上開分回土地所有權，可得移轉之日起（如經
    第三人為保全處分，需於保全處分登記撤銷時），始可請求
    移轉登記」等語，及被上訴人乙○○與被上訴人丁○○等3
    人於89年1月26日簽訂之同意書第3條約定：「系爭土地於第
    三人撤銷假處分查封之請求時，應即移轉予乙方共有」等語
    ，系爭抵價地既經上訴人及徐林珠、徐淑貞、徐志育、徐志
    得於86年間聲請假處分並為查封登記，則於94年3月8日該假
    處分裁定撤銷確定前，被上訴人丁○○等3人尚不得請求被
    上訴人乙○○辦理移轉登記，是被上訴人丁○○等3人於93
    年9月21日以被上訴人乙○○拒不辦理移轉登記為由而解除
    上開買賣契約，並不合法。又被上訴人乙○○與被上訴人丁
    ○○等3人於94年5月2日簽訂系爭補充協議書，就被上訴人
    乙○○出賣系爭抵價地中應有部分100000分之6781（約45坪
    ）予被上訴人丁○○等3人之相關履行細節為進一步約定，
    並於同年月4日簽訂土地買賣所有權移轉契約書（原審卷(二)
    125頁），核屬被上訴人乙○○與被上訴人丁○○等3人就系
    爭抵價地中45坪土地買賣契約所為之補充協議及書面契約。
    上訴人雖主張被上訴人乙○○與被上訴人丁○○等3人於86
    年2月25日、94年5月4日就系爭抵價地中應有部分100000分
    之6781（45坪）之買賣契約未得全體共有人事前同意或事後
    追認，應屬無效云云，然民法第819條第2項固規定共有物之
    處分，應得共有人全體之同意，惟買賣並非處分行為，締約
    之共有人與相對人就共有物所為之買賣等債權行為，於締約
    之當事人間仍然有效（最高法院69年台上字第392號判決意
    旨參照），況被上訴人乙○○於86年2月25日、94年5月4日
    與被上訴人丁○○等3人簽訂系爭協議書及買賣契約書時，
    被上訴人乙○○均為系爭抵價地之唯一所有權人，上訴人及
    徐林珠、徐淑貞、徐志育、徐志得並非系爭抵價地之共有人
    乙節，為原審判決所認定，上訴人對之亦不再爭執，是上訴
    人主張被上訴人丁○○等3人與被上訴人乙○○間之上開買
    賣違反民法第819條第2項規定而無效云云，並不可採。上訴
    人雖又主張被上訴人乙○○與被上訴人丁○○等3人就系爭
    抵價地中45坪土地之買賣契約係通謀虛偽意思買賣，依民法
    第87條規定為無效云云，惟為被上訴人所否認，而上訴人復
    不能舉證證明被上訴人乙○○與被上訴人丁○○等3人間究
    有何通謀虛偽意思表示之情事，是上訴人所為此部分之主張
    亦非可採。
  (二)按實施查封後，債務人就查封物所為移轉、設定負擔或其他
    有礙執行效果之行為，對於債權人不生效力，強制執行法第
    51條第2項定有明文。上訴人雖主張系爭抵價地經法院裁定
    准予假處分並為查封登記，該查封登記未撤銷前，被上訴人
    乙○○與被上訴人丁○○等3人於94年5月4日所簽訂之買賣
    契約乃屬債務人即被上訴人乙○○就查封物所為之處分，應
    屬無效云云。然買賣行為並非處分行為，債務人就查封物與
    第三人簽訂買賣契約，並無礙假處分執行之效果，至多係債
    務人因無法移轉標的物之所有權而應對第三人負債務不履行
    責任之問題，對於買賣契約之有效成立應無影響，上訴人以
    被上訴人乙○○與被上訴人丁○○等3人於94年5月4日所簽
    訂之買賣契約違反查封效力，而確認被上訴人乙○○與被上
    訴人丁○○等3人間之買賣關係不存在，容屬誤解。
  (三)又按債務人所為之有償行為，於行為時明知有損害於債權人
??之權利者，以受益人於受益時亦知其情事者為限，債權人得
    聲請法院撤銷之；前條撤銷權，自債權人知有撤銷原因時起
    ，1年間不行使，或自行為時起，經過10年而消滅，民法第2
    44條第2項及第245條分別定有明文。上訴人雖主張伊得依民
    法第244條第2項規定撤銷被上訴人乙○○與被上訴人丁○○
    等3人間就系爭抵價地中45坪土地所為之買賣行為云云，然
    上訴人就被上訴人乙○○與被上訴人丁○○等3人之前開買
    賣行為究有如何損害其權利之情事並未舉證證明；再者，被
    上訴人丁○○等3人同意終止系爭土地上之耕地三七五租約
    ，並以其等應得之補償費向被上訴人乙○○買回抵價地中45
    坪土地，乃被上訴人乙○○申領系爭抵價地之要件，被上訴
    人乙○○與被上訴人丁○○等3人就該部分土地之買賣尚難
    認有何損害上訴人權利之情事；況上訴人至遲在其訴請被上
    訴人乙○○移轉土地所有權登記事件於87年12月10日審理時
    即知悉被上訴人丁○○等3人向被上訴人乙○○購買土地乙
    事（原審卷(一)166-167頁），迄上訴人於95年3月21日提起本
    件訴訟時已逾數年，縱認上訴人得主張民法第244條第2項之
    撤銷權，其撤銷權亦因超過1年之除斥期間而消滅，上訴人
    主張伊於94年6月24日申請系爭抵價地之登記謄本時始知悉
    被上訴人乙○○處分系爭抵價地，得依民法第244條規定撤
    銷被上訴人乙○○與被上訴人丁○○等3人間之買賣行為云
    云，並不可採。是上訴人主張被上訴人乙○○與被上訴人丁
    ○○等3人於86年2月25日及94年5月2日就系爭抵價地中45坪
    即應有部分100000分之6781土地之買賣關係不存在，洵屬無
    據。
六、上訴人另主張被上訴人丁○○等3人、丙○○應回復原狀，
    將其等於94年6月10日就系爭抵價地所為之所有權移轉登記
    塗銷云云。查上訴人請求被上訴人丁○○等3人、丙○○塗
    銷上開所有權移轉登記，係以被上訴人乙○○與被上訴人丁
    ○○等3人於94年5月2日簽訂之系爭補充協議書業經撤銷而
    不生效力，故本於系爭補充協議書所為之所有權移轉登記亦
    屬無效，應予塗銷為據（原審卷(二)162頁），然被上訴人乙
    ○○與被上訴人丁○○等3人就系爭抵價地中45坪土地之買
    賣契約係屬有效成立，並無何無效情形，已如上述，上訴人
    此部分之主張自失所憑。上訴人雖另依民法第244條第2項規
    定請求撤銷被上訴人乙○○與被上訴人丁○○等3人、丙○
    ○間之前開所有權移轉登記之物權行為，惟上訴人就該部分
    之物權行為究有如何損害其權利之情事並未舉證證明，其逕
    行主張得依民法第244條第2項規定撤銷被上訴人間之物權移
    轉行為，自非可採。上訴人另主張被上訴人乙○○將系爭抵
    價地中應有部分100000分之6781移轉登記予被上訴人丁○○
    等3人、丙○○，乃處分共有土地之行為，被上訴人均明知
    上訴人及徐林珠、徐淑貞、徐志育、徐志得為系爭抵價地之
    共有人，被上訴人乙○○之該部分處分行為未經全體共有人
    同意，應不生移轉物權之效力云云，然依前所述，系爭土地
    既經徐風運之繼承人徐雨鍊等同意登記為被上訴人乙○○名
    下，在被上訴人乙○○未將該土地移轉返還予上訴人及徐林
    珠、徐淑貞、徐志育、徐志得前，系爭土地（即被上訴人乙
    ○○嗣後申領之系爭抵價地）仍為被上訴人乙○○單獨所有
    ，被上訴人乙○○將系爭抵價地中之一部移轉登記予被上訴
    人丁○○等3人、丙○○，乃有權處分之行為，應屬有效，
    上訴人主張該部分之處分行為應經徐雨鍊之全體繼承人同意
    ，並不可採，是上訴人請求被上訴人丁○○等3人、丙○○
    應塗銷上開所有權移轉登記，亦屬無據。
七、綜上所述，上訴人請求(一)確認被上訴人乙○○與被上訴人丁
    ○○等3人於86年2月25日所為由被上訴人丁○○等3人買受
    系爭抵價地中45坪土地之買賣關係不存在，系爭協議書不生
    效力；(二)確認被上訴人乙○○與被上訴人丁○○等3人於94
    年5月2日就系爭抵價地中應有部分100000分之6781之買賣關
    係不存在；(三)被上訴人乙○○處分系爭抵價地行為不生移轉
    物權之效力，應予撤銷，被上訴人丁○○等3人、丙○○應
    回復原狀，將於94年6月10日就系爭抵價地所為之所有權移
    轉登記塗銷，均屬不應准許。從而，原審就上開部分所為上
    訴人敗訴之判決，核無違誤，上訴論旨指摘原判決此部分不
    當，求予廢棄改判，為無理由。
八、兩造其餘之攻擊或防禦方法及未經援用之證據，經本院斟酌
    後，認為均不足以影響本判決之結果，自無逐一詳予論駁之
    必要，併此敘明。
九、據上論結，本件上訴為無理由，依民事訴訟法第449條第1項
    、第78條，判決如主文。
中　　華　　民　　國　　96　　年　　7　　月　　17 　　日
          　　　　　民事第十五庭
                        審判長法　官  林恩山
                              法　官  郭松濤
                              法  官  陳駿璧
正本係照原本作成。
如不服本判決，應於收受送達後20日內向本院提出上訴書狀，其
未表明上訴理由者，應於提出上訴後20日內向本院補提理由書狀
（均須按他造當事人之人數附繕本）上訴時應提出委任律師或具
有律師資格之人之委任狀；委任有律師資格者，另應附具律師資
格證書及釋明委任人與受任人有民事訴訟法第466條之1第1項但
書或第2項（詳附註）所定關係之釋明文書影本。
中　　華　　民　　國　　96　　年　　7 　　月　　18　　日
　　　　　　　　　　　　　　　書記官  黃  愛
附註：
民事訴訟法第466條之1（第1項、第2項）：
對於第二審判決上訴，上訴人應委任律師為訴訟代理人。但上訴
人或其他法定代理人具有律師資格者，不在此限。
上訴人之配偶、三親等內之血親、二親等內之姻親，或上訴人為
法人、中央或地方機關時，其所屬專任人員具有律師資格並經法
院認為適當者，亦得為第三審訴訟代理人。
